臺灣臺北地方法院交通事件裁定　　　　　　　　　　　九十一年度交聲字第六七號
　　異議人即
　　受處分人　甲○○
　　　　　　送達代收人　乙○○.
右列受處分人因違反道路交通管理處罰條例案件，對於臺北市交通事件裁決所中華民
國九十年十一月一日所為之處分（原處分案號：北市裁三字第駕裁二二－ＺＡ000
0000號），聲明異議，本院裁定如左：
    主      文
原處分撤銷。
甲○○汽車行駛於高速公路，而不遵管制之規定，處罰鍰新臺幣參仟元，並記違規點
數壹點。
    理      由
一、按汽車行駛高速公路，不得有在路肩上行駛之行為，高速公路交通管制規則第九
    條第一項第二款定有明文，又汽車行駛於高速公路，而不遵管制之規定者，處汽
    車駕駛人新臺幣（以下同）三千元以上六千元以下罰鍰，道路交通管理處罰條例
    第三十三條第一項亦有規定，且汽車駕駛人駕駛汽車違反道路交通管理處罰條例
    第三十三條規定者，除應依該條所規定之罰鍰處罰外，並予記違規點數一點，道
    路交通管理處罰條例第六十三條第一項第一款亦有明文。而逕行舉發違反道路交
    通管理事件，經汽車所有人依通知單之應到案日期前到案，並告知違規駕駛人姓
    名、身分證統一編號及住址者，處罰機關應即另行通知違規駕駛人到案依法處理
    ；逾應到案日期，處罰機關應依道路交通管理處罰條例第八十五條第三項規定處
    罰該汽車所有人，違反道路交通管理事件統一裁罰標準及處理細則第二十四條亦
    定有明文，易言之，如汽車駕駛人在高速公路駕車不遵管制規定，為警當場攔停
    者，處罰機關固應對汽車之駕駛人為處罰，惟若舉發機關並非當場對該部汽車攔
    停，而係依違反道路交通管理事件統一裁罰標準及處理細則第二十三條第一項第
    五款規定以科學儀器取得違規證據資料（如照相機或測速器）逕行舉發者，此際
    舉發機關只能依上開處理細則第二十三條第二項規定對汽車所有人為掣單舉發，
    而如經舉發之汽車所有人在舉發通知單上所載之應到案日期前到案，並告知處罰
    機關該名不遵高速公路管制規定之汽車違規駕駛人姓名、身分證統一編號及住址
    者，處罰機關應即依前開細則第二十四條規定處罰該名違規駕駛人，而如汽車所
    有人未於應到案日期前到案或雖於應到案日期前到案，而未告知處罰機關實際之
    違規駕駛人者，處罰機關仍應依道路交通管理處罰條例第八十五條第三項「本條
    例關於車輛駕駛人之處罰，如應歸責於車輛所有人者，處罰車輛所有人。」規定
    ，對車輛所有人加以處罰。
二、本件受處分人即異議人甲○○所有之車牌號碼ＣＬ－七三二二號自用小客車於民
    國九十年九月十四日上午七時二十三分許，在國道一號即中山高速公路南向十一
    ‧七公里處路段之路肩行駛，經內政部警政國道公路警察局第一警察隊（以下稱
    國道一隊）員警以拍照之方式採證，並以受處分人所有該部汽車有違反前揭道路
    交通管理處罰條例第三十三條第一項規定之行為逕行掣單舉發，嗣將舉發單送達
    於受處分人後，受處分人雖於應到案日期前向原處分機關提出申訴，惟未向原處
    分機關告知該部汽車為警舉發當時之駕駛人確實姓名及年籍，經原處分機關請舉
    發單位即國道一隊調查結果，仍認該部汽車確有在高速公路之路肩行駛之違規行
    為，原處分機關乃依前揭道路交通管理處罰條例第三十三條第一項、第八十五條
    第三項規定於九十年十一月一日裁處受處分人罰鍰三千元，並記汽車違規紀錄一
    次（誤記汽車違規紀錄一次，漏未依同條例第六十三條第一項第一款規定，並記
    違規點數一點，附此敘明）。
三、受處分人聲明異議意旨固坦承其所有上開車號ＣＬˍ七三二二號自用小客車有於
    前開時地在高速公路路肩行駛，嗣為警拍照採證之事實，核與卷附採證相片所顯
    示情節相符。惟受處分人辯稱略以：我於八十八年四月搬至汐止至今兩年半，一
    直以來汐止交流道上車中山高速公路匝道一直設有開放路肩的標誌，這是長年來
    的行駛準則及習慣，在今年（九十年）八月份工程單位修補道路，開放路肩標誌
    因佔據施工點被拔除，九月份路面修補完成，工程單位未再樹立，今國道警察卻
    在上拍照，有違交通處罰精神，就算要取消行駛路肩，也應如南下十二‧二公里
    及十三公里兩處設立「禁行路肩」標誌云云。惟查：「該路段曾因施工而暫時開
    放路肩，惟該施工早已完成且施工開放路肩標誌亦早已拆除，依道路交通管理處
    罰條例第四條規定：駕駛人駕駛車輛，應遵守道路交通標誌、標線、號誌之指示
    ，ＣＬ－七三二二號車行駛高速未見開放路肩行駛標示牌，當然不可行駛路肩。
    」「經查該違規地點於九十年八月八日正式竣工，據該段工程工程員李昱儀表示
    開放路肩標誌於竣工之日即拆除。」，此有國道一隊九十年十二月二日（九○）
    公警國一刑訴字第一五八一九號及九十一年二月二十日公警國一刑中字第○九一
    ○○○二○二七號函共兩紙附本院卷可稽。是核諸上開國道一隊上開函文，受處
    分人在國道一號即中山高速公路南向十一‧七公里處未開放行駛路肩之路段行駛
    路肩之違規行為，已堪認定。復按「汽車行駛高速公路，不得有在路肩上行駛之
    行為」，高速公路交通管制規則第九條第一項第二款亦定有明文，受處分人自有
    遵守之義務。又對照高速公路交通管制規則第八條第二項規定：「執行任務之救
    護車、消防車、警備車、工程車及救濟車，必要時得不受車道使用之限制，但應
    依規定裝置明顯警示標識」。可知，汽車若不符合上揭特別之規定，即應受車道
    使用之限制，不得行駛路肩。又在高速公路執勤之警察人員，發現汽車駕駛人有
    在路肩行駛之違規行為，當場不能或不宜攔截掣單舉發者，除依違反道路交通管
    理事統一裁罰標準及處理細則第二十三條規定（以科學儀器－如照相取得違規證
    據資料）辦理外，得逕行舉發，高速公路交通管制規則第二十六條第二項第四款
    著有規定，故本件員警以照相方式採證並逕行舉發受處分人在高速公路行駛路肩
    之違規，並無違法之處。本件受處分人在高速公路路肩行駛之違規行為，洵堪認
    定, 其雖以前開情詞置辯，尚難認為可採，本件事證明確，受處分人之違規行為
    堪以認定。
四、綜上所述，受處分人所有之前揭車號汽車確有在高速公路行駛路肩之違規行為，
    從而原處分機關乃依前揭道路交通管理處罰條例第三十三條第一項、第六十三條
    第一項第一款規定裁處受處分人罰鍰三千元，固非無見，然查，汽車駕駛人駕駛
    汽車違反道路交通管理處罰條例第三十三條第一項規定者，除應依該條所規定之
    罰鍰處罰外，並予記違規點數一點，道路交通管理處罰條例第六十三條第一項第
    一款定有明文，已如前述，原處分未引用該條例第六十三條第一項第一款記點，
    且誤為並記汽車違規紀錄一次，即有適用法規顯然錯誤之違法。本件聲明異議雖
    無理由，惟原處分既有前揭違法不當之處，即無法維持而應由本院予以撤銷，並
    另以道路交通管理處罰條例第三十三條第一項、第六十三條第一項第一款、第八
    十五條第三項及違反道路交通管理事件統一裁罰標準表規定，裁處如主文第二項
    所示之處分，以資適法。
據上論斷，應依道路交通案件處理辦法第二十條前段，裁定如主文。
中      華      民      國    九十一    年      七      月      三十    日
                                      臺灣臺北地方法院交通法庭
                                          法  官  曾  啟  謀
右正本證明與原本無異。
如不服本裁定應於送達後五日內向本院提出抗告狀
                  書記官  謝  韻  華
中      華      民      國    九十一    年      七      月      三十    日
